# 请教陈版：关于权益法下被投资企业增发导致的视同出售的处理

提问人：tyt818 时间：2011-02-24 16:33:07
证监会会计监管问答 2011 年第 1 期，对权益法下，被投资企业增发公开发行导致的权益增加的会计处理，给出了规定，按照权益增加额扣除视同处置比例对应的商誉确认为投资收益。
之所以所有者权益会增加，因为新股东的入股价格高于入股前的每股净资产，相当于给老股东的溢价。我也认为视同处置的部分作为收益，但我觉得净资产增加部分中对应于视同处置比例的部分确认为收益，仍持有的部分确认为权益。
在有限公司下，可以同次增资不同价，在特殊案例下，可以达到持股比例不变，但净资产对应的份额会增值，按准则在此情况下，只能增加所有者权益。但这种情况，与前述到底有什么不同呢。

回答人：chenyiwei
该问答对于适用条件的限制还是比较严格的，即“上市公司持有的以权益法核算的长期股权投资，因减少投资、被投资单位增发股份等原因引起上市公司在被投资单位持股比例下降的，但对被投资单位仍具有重大影响的情况”。 这个情况的最典型案例就是 2009 年的复星医药因联营企业实现IPO（但持股比例下降后仍为联营企业）而确认 30 多亿元的视同处置股权收益的案例，当时本版面上对此有比较深入的讨论，你可以搜索一下当时的帖子。 这种处理原则并不因为被投资企业是有限责任公司还是股份有限公司而有所不同。
长期股权投资准则应用指南提到：“对于被投资单位除净损益以外所有者权益的其他变动，在持股比例不变的情况下，企业按照持股比例计算应享有或承担的部分，调整长期股权投资的账面价值，同时增加或减少资本公积（其他资本公积）”，即强调必须在“持股比例不变的情况下”才是按比例确认资本公积。对于这一点，在解释 3 号引入综合收益概念之后就比较好解释。当被投资企业除净损益以外的其他权益变动属于其他综合收益性质时，不改变各股东在其中所占的权益比例，此时投资方在权益法下按比例确认的资本公积也属于其他综合收益性质。但如果被投资企业除净损益以外的权益变动伴随着股权结构变动，则表明该项变动就该被投资企业而言属于权益性交易而不是其他综合收益（如其他股东单方面增资或减资），这时，由于该联营企业的其他股东并不是本投资方（即本会计主体）的权益持有者，站在本会计主体角度，其他股东将部分溢价增资形成的权益让渡给本会计主体不属于权益性交易，应确认为本会计主体的损益。

提问人：风和日丽 时间：2015-08-21 17:35:37
请问，上述这个处理方法，是否在长期投资准则出台后已经不适用了？

回答人：chenyiwei
是的，已经不再适用。在联营企业的股权比例被动稀释但仍为联营企业的，应按照《企业会计准则第 2 号——长期股权投资（ 2014 年修订）》第十一条规定执行，且应按追溯调整法进行衔接。

提问人：风和日丽 时间：2015-08-24 20:46:22
再请教一下陈老师，根据 14 年新出台的长期股权投资准则，商誉是否需要按比例结转？

回答人：chenyiwei
不需要。在解释 7 号公开征求意见之前，曾经有一个内部讨论稿提出要按比例结转商誉冲减资本公积，但最终未采纳，因为准则目前的做法是看作在权益中享有份额份额变动数的确认而不是视同处置，如果结转商誉则与之不符。

提问人：colynnchiu 时间：2018-03-15 22:47:58
请问版主，如果在初始投资就有溢价，联营企业被动稀释后仍为联营企业，在计算转入资本公积的数额是 如何确定？举例，若其他股东增资前被投资公司净资产A，增资B，原持股比例40%，稀释后20%，稀释前长投账面C（C>A 40% 有溢价）请问 方法 1 ：按照上述理论，结转投资比例对应下降的部分，即 0.2 B-0.5（(0.4-0.2)/0.4) C ，方法 2 ： 0.2 (A+B)-0.4*A. 烦请楼主可否解释下 两种方法的理论差异

回答人：chenyiwei
应使用方法 2 ，准则第十一条的做法并未视同处置，因此不用转出投资账面价值中的“类商誉”部分的相应金额。